臺灣臺中地方法院刑事判決　100年度訴字第1670號
公　訴　人　臺灣臺中地方法院檢察署檢察官
被　　　告　廖勝義
上列被告因殺人案件，經檢察官提起公訴（100年度偵字第5497
號），本院合議庭裁定由受命法官獨任進行簡式審判程序，判決
如下：
    主    文
廖勝義成年人幫助少年預備殺人，處有期徒刑肆月，如易科罰金
，以新臺幣壹仟元折算壹日。
    事    實
一、廖勝義曾於民國97年10月間，因違反槍砲彈藥刀械管制條例
    案件，經本院以98年訴字第1336號判處有期徒刑6月，緩刑3
    年確定（不構成累犯），又其為未成年人廖○豪（年籍詳卷
    ，已經提起公訴，現為法院審理中）之友人，而廖○豪與楊
    定融（綽號「小安」，業經本院98年度訴字第2139號判決應
    執行有期徒刑12年，經上訴後，復經臺灣高等法院臺中分院
    以99年度上訴字第201號判處有期徒刑11年，再經上訴後，
    又經最高法院99年度台上字第8176號判決撤銷原判決，發回
    台灣高等法院台中分院審理中）熟識，楊定融與林敏吉（綽
    號「阿吉仔」）為朋友。緣林敏吉於民國97年8月21日，前
    往位於臺中市○○○路469號之「92PUB」，與同在該店消費
    之真實姓名年籍不詳、綽號「鐵珠」之成年男子發生糾紛，
    林敏吉即以電話委請楊定融出面處理。待楊定融到場後，因
    雙方試圖居間排解未果，楊定融、林敏吉等人即與鐵珠、鐵
    珠之友人趙俊宇（綽號「阿務」）及於「92PUB」任職幹部
    之真實姓名年籍不詳、綽號「阿財」之成年男子等人，發生
    聚眾毆打。過程中，楊定融及林敏吉曾恐嚇稱要打死「鐵珠
    」，趙俊宇上前維護，楊定融則亦恐嚇稱「連你也會有事」
    等語。其後，楊定融即將其與趙俊宇間之糾紛，告知廖○豪
    。其等2人便謀定緝殺趙俊宇、「阿財」、「鐵珠」之計畫
    ，並基於殺人、持有可發射子彈具有殺傷力槍枝及子彈之共
    同犯意聯絡，推由廖○豪先行跟拍其等行蹤，再準備持有可
    發射子彈具有殺傷力之槍枝及子彈，待時機成熟，再持槍狙
    殺之。廖○豪即於97年10月、11月間某日，要求廖勝義幫忙
    開車跟蹤趙俊宇等人行蹤。嗣後，廖勝義即基於幫助預備殺
    人之犯意，由廖勝義駕車搭載廖○豪，於97年11月2日、3日
    起，跟拍在臺中市○○路658號經營黨主席餐廳之趙俊宇及
    趙俊宇所使用之車牌號碼2895 -SB號自用小客車，並由廖○
    豪定時向楊定融回報跟蹤狀況及請示是否行動。楊定融與廖
    ○豪得知趙俊宇作息後，即由楊定融駕駛向不知情之友人蕭
    卉欣所借得之白色鈴木廠牌「SWIFT」車款、車牌號碼5965-
    ND號自用小客車，於98年1月15日中午，搭載廖○豪，前往
    臺中市○區○○○路新天地餐廳前，由廖○豪出面向不知情
    之少年劉○昇（年籍詳卷），借用車牌號碼507-BXY號機車
    ，劉○昇並應廖○豪之要求，交付其前於98年1月1日，在臺
    中縣太平市（現改制為臺中市太平區○○○路286巷36 號旁
    ，所竊得之車牌號碼BS2-092號車牌1面。廖○豪明知該車牌
    係來歷不明之贓物，仍逸脫與楊定融之前開犯意聯絡範圍，
    單獨基於收受贓物之故意而收受之，隨後並由廖○豪將該竊
    得之BS2-092號車牌，懸掛於前揭原車牌號碼507-BXY號機車
    上使用。嗣於98年1月18日晚上8時許，廖○豪騎乘上開機車
    前往趙俊宇經營之「黨主席餐廳」，向餐廳內之趙俊宇妻子
    曾巧慧詢間趙俊宇之去處，並佯稱：「有位大哥要交東西給
    趙俊宇」云云，然曾巧慧查覺其舉止怪異，遂諉稱趙俊宇不
    在，廖○豪便於該餐廳後門等待約30分鐘後，始行離開。嗣
    於翌日即98年1月19日晚間，廖○豪持其與楊定融於不詳時
    間、地點，以不詳方法，分別取得之可發射子彈具殺傷力之
    槍枝1支（未扣案）及具殺傷力之制式子彈9顆，前往黨主席
    餐廳埋伏，待同日晚上6時30分許，趙俊宇駕駛車牌號碼
    2895-SB號自用小客車搭載曾巧慧返回餐廳後門卸貨之際，
    廖○豪即持槍上前，陳稱「你是阿務」等語後，即基於前揭
    殺人犯意，朝趙俊宇之右前胸部射擊2槍，趙俊宇知悉對方
    欲置自己於死地，為免連累在旁之妻子曾巧慧，轉身往外逃
    跑，廖○豪在後追趕，繼續朝其背部、左鼠蹊、右小腿及左
    手無名指射擊共9槍，並擊中其背部2槍、左鼠蹊1槍、右小
    腿1槍、左手無名指1槍。廖○豪追趕趙俊宇至黃昏市場後，
    見民眾甚多，始趕緊逃離。趙俊宇經送林新醫院及行政院國
    軍退除役官兵輔導委員會臺中榮民總醫院急救後，倖免於難
    ，惟業已造成其受有胸腔創傷、右腎切除、右中及右下肺葉
    部分切除、大腸直腸外傷及左手無名指無法彎曲之傷害。
二、案經臺灣臺中地方法院檢察署檢察官自動檢舉偵查起訴。
    理    由
壹、程序方面：
一、按除被告所犯為死刑、無期徒刑、最輕本刑為三年以上有期
    徒刑之罪或高等法院管轄第一審案件者外，於法院行準備程
    序進行中，被告先就被訴事實為有罪之陳述時，審判長得告
    知被告簡式審判程序之旨，並聽取當事人、代理人、辯護人
    及輔佐人之意見後，裁定進行簡式審判程序；且受命法官行
    準備程序，與法院或審判長有同一之權限；又簡式審判程序
    之證據調查，不受刑事訴訟法第159條第1項、第161條之2、
    第161條之3、第163條之1及第164條至第170條規定之限制，
    刑事訴訟法第273條之2、第284條之1分別定有明文。
二、查本件被告廖勝義所犯為死刑、無期徒刑、最輕本刑為三年
    以上有期徒刑以外之幫助預備殺人罪，且非高等法院管轄第
    一審之案件，經本院合議庭裁定由受命法官行準備程序時，
    被告就被訴事實為有罪之陳述後，復經本院合議庭裁定由受
    命法官獨任行簡式審判程序，是其證據之調查，自不受刑事
    訴訟法第159條第1項、第161條之2、第161條之3、第163條
    之1及第164條至第170條規定之限制，合先敘明。
貳、實體方面：
一、前揭事實，業據被告廖勝義於偵訊及本院審理時（第6181
    號他卷第51-52頁、本院卷第20頁）坦白不諱，核與證人趙
    俊宇、曾巧慧、賴虹汝、劉０昇各於警詢及偵訊證述在卷，
    並有黨主席餐廳附近之路口監視錄影內容翻拍照片、跟拍被
    害直趙俊宇行蹤之光碟、翻拍畫面及通話譯文、扣案物品清
    單、緝殺令、行政院國軍退除官兵輔導委員會臺中榮民總醫
    院98年3月24日中榮醫企字第980004483號函附趙俊宇病歷表
    及林新醫院98年4月3日林醫仁字第980000156號函附之趙俊
    宇病歷資料等件在卷可按，足認被告之自白與事實相符。此
    外，前開事實，亦經本院及台灣高等法院臺中分院判決有罪
    在案，有本院98年度訴字第2139號及臺灣高等法院臺中分院
    99年度上訴字第201號刑事判決可參。本件事證已經明確，
    被告犯行洵堪認定，應依法論科。
二、按刑法上之預備犯與未遂犯，應以已否著手於犯罪行為之實
    行為區別，最高法院39年臺上字第315號著有判例可資參照
    。查共犯少年廖○豪著手殺害被害人趙俊宇之前，由被告廖
    勝義駕駛上開車輛搭載共犯少年廖○豪跟蹤被害人趙俊宇以
    查悉趙俊宇行蹤之行為，尚未達使共犯少年廖○豪著手殺人
    之階段，是核被告廖勝義前揭所為，係犯刑法第30條、第27
    1條第3項、第1項之幫助預備殺人罪。被告廖勝義幫助廖０
    豪著手殺人行為前之預備行為，為幫助犯，依刑法第30條規
    定，減輕其刑。又被告廖勝義為68年8月生，為本件行為時
    係年滿20歲之成年人，幫助未滿18歲之少年廖０豪（81年6
    月生，年籍詳卷）實行殺人罪，應依兒童及少年福利法第70
    條第1項規定，加重其刑，並依法先加重後減輕之。爰審酌
    被告有犯罪事實欄所示之前科素行，有臺灣臺中地方法院檢
    察署刑案資料查註紀錄表及臺灣高等法院被告前案紀錄表各
    一件附卷可稽，及考量犯罪之動機、目的、手段、品行、犯
    罪所生之損害，並犯罪後坦承犯行之態度等一切情狀，量處
    如主文所示之刑，並諭知易科罰金之折算標準，以示懲儆。
據上論斷，應依刑事訴訟法第273條之1第1項、第299條第1項前
段，刑法第30條、第271條第3項、第41條第1項前段，兒童及少
年福利法第70條第1項，刑法施行法第1條之1，判決如主文。
本案經檢察官李善植到庭執行職務。
中　　華　　民　　國　　100　　年　  8　　月　　12　　日
                    刑事第七庭    法　官　張德寬
以上正本證明與原本無異
如不服本判決，應於收受本判決後十日內向本院提出上訴書狀，
其未敘述上訴理由者，並得於提起上訴後十日內向本院補提理由
書狀（均須按他造當事人之人數附繕本）「切勿逕送上級法院」
                                書記官　王麗雯
中　　華　　民　　國　　100　　年　  8　　月　　12　　日
附錄本案論罪科刑法條全文：
中華民國刑法第271條
（普通殺人罪）
殺人者，處死刑、無期徒刑或 10 年以上有期徒刑。
前項之未遂犯罰之。
預備犯第 1 項之罪者，處 2 年以下有期徒刑。
兒童及少年福利法第70條
（加重刑法）
成年人教唆、幫助或利用兒童及少年犯罪或與之共同實施犯罪或
故意對其犯罪者，加重其刑至二分之一。但各該罪就被害人係兒
童及少年已定有特別處罰規定者，不在此限。
對於兒童及少年犯罪者，主管機關得獨立告訴。
